【裁判字號】    89,上易,1653
【裁判日期】    890623
【裁判案由】    詐欺
【裁判全文】
臺灣高等法院刑事判決                          八十九年度上易字第一六五三號
    上  訴  人
    即  被  告  乙○○
    選任辯護人  蘇弘志
右上訴人因詐欺案件，不服臺灣板橋地方法院八十九年度易字第一二二號，中華民國
八十九年三月十五日第一審判決（起訴案號：臺灣板橋地方法院檢察署八十七年度偵
緝字第二九七號）提起上訴，本院判決如左：
    主  文
上訴駁回。
    事  實
一、乙○○明知其夫吳振茂因經營天大企業有限公司（下稱天大公司）不善，財務已
    陷於嚴重週轉不靈，且其夫婦並無其他工作收入，為籌得資金供其夫週轉，竟意
    圖為自己不法之所有，於民國八十七年六月間，在臺北縣中和市○○路三四０巷
    十四弄二十號一樓甲○○○住處，參加由甲○○○擔任會首之民間互助會（會期
    自民國八十七年六月十日起至八十九年十二月二十五日，每會會款新台幣二萬元
    ，採內標制，會員連會首共三十六會）二會（一會以其自己名義參加，另一會則
    以其妹高惠敏名義參加），旋於第一會（八十七年六月十日）即在上址以標息新
    台幣（以下同）二千六百元得標，致使會首甲○○○陷於錯誤，向各會員收得會
    款後交予乙○○，乙○○共詐得會款六十一萬一千六百元；復於八十七年八月十
    日第三會在同上址以標息二千七百萬元得標，致使甲○○○陷於錯誤，仍向各會
    員收取會款後交予乙○○，乙○○因此詐得會款六十一萬三千六百元。高赤珍於
    標得上開互助會之後，自同年九月起，即拒繳死會會款，並避不見面，甲○○○
    始知受騙。
二、案經甲○○○訴由臺灣板橋地方法院檢察署檢察官偵查起訴。
    理  由
一、訊據上訴人即被告坦承參加上開互助會，並於標得會款後即未再付死會會款等情
    屬實，唯否認詐欺犯行，辯稱因伊丈夫做生意失敗，伊跟會是為其夫做生意週轉
    之用，後因經濟週轉不靈，才無力繳交會款云云。
二、查上訴人坦承於參加上開互助會時其夫因做生意失敗，週轉已經不靈，且其除本
    案之互助會外，尚有二萬元之互助會三會，除一會為活會外，另有二會死會，而
    上訴人本身又無其他工作收入等情，亦據其自承在卷。另上訴人於中國信託商業
    行之貸款，自八十七年二月起即因未按時繳納本息，業經該行列為催收戶，有該
    銀行八十八年十一月三日城中字第八八一０七二０四０七號函在卷可按（見偵查
    卷第九十八頁）。上訴人之夫吳振茂所經營之天大公司於華南商業銀行積穗分行
    之支票存款戶業於民國八十七年九月十一日拒絕往來，亦有臺北市票據交換所第
    二類票據退票資料電腦查詢簡覆單在卷足憑（見八十八年度偵緝字第二九七號偵
    查卷第五十七頁之後頁未編號），可見上訴人於參加互助會之初，其經濟狀況業
    已不良，此為上訴人所明知；而其參加本案互助會，於第一會及第三會即將會款
    標取，則其每月必須繳交之死會會款即為八萬元（尚有活會會款須繳納），其無
    力繳交會款，至為明顯，參以其於標得上開會款之後，即拒不繳交死會會款，並
    避不見面，足徵其加會之初即有不法所有之意圖。所辯無詐欺犯意云云，不足採
    信。本案事證明確，上訴人犯行應堪認定。
三、末查上訴人所參加之上開互助會，其中一會固係以其妹高惠敏之名義參加，但其
    於標會時係以「吳太太」（即上訴人）之名義為之，而會首甲○○○卻准其競標
    ，足見上訴人雖以其妹名義參加互助會，實係以其個人名義參與，且其標會時既
係以其本人名義為之，自無偽造文書冒標之問題，併此敘明。
四、核上訴人所為，係犯刑法第三百三十九條第一項之詐欺罪，又依上訴人參加互助
    會之初之經濟狀況、於互助會進行之第一、三會即標得會款，且於得款後即避不
    見面，拒繳會款等情以觀，上訴人於參加該互助會之初，即有詐欺之故意，是其
    先後二次詐取會款，應屬單一之詐欺犯行之接續行為為單純一罪。原審適用刑法
    第三百三十九條第一項、罰金罰鍰提高標準條例第一條前段之規定，並審酌上訴
    人之犯罪動機、犯罪手段、犯罪所得、犯罪後已與被害人達成民事和解及其他一
    切情狀，量處有期徒刑五月，經核其認事用法並無違誤，量刑亦稱妥適，上訴意
    旨，指摘原判決不當，求予撤銷改判，為無理由，應駁回其上訴。
據上論斷，應依刑事訴訟法第三百六十八條，判決如主文。
本案經檢察官彭坤業到庭執行職務。
中      華      民      國    八十九    年      六      月    二十三    日
                                臺灣高等法院刑事第十八庭
                                    審判長法  官  吳      敦
                                          法  官  吳  明  峰
                法  官  林  陳  松
右正本證明與原本無異。
不得上訴。
                                          書記官  鎖  瑞  嶺
中      華      民      國    八十九    年      六      月   二十七     日
附錄：本判決論罪科刑法條全文
刑法第三百三十九條第一項
意圖為自己或第三人不法之所有，以詐術使人將本人或第三人之物交付者，處五年以
下有期徒刑、拘役或科或併科一千元以下罰金。


司法院資訊處製作；財團法人民間司法改革基金會備份。
